臺灣高等法院臺中分院刑事判決　　　　　　　　　九十一年度上訴字第一一八九號
　　上　訴　人
　　即　被　告　甲○○
右上訴人因毒品危害防制條例案件，不服臺灣台中地方法院九十一年度訴字第九一六
號中華民國九十一年五月二十日第一審判決（起訴案號：臺灣台中地方法院檢察署九
十年度偵字第二三七七號），提起上訴，本院判決如左：
    主      文
原判決撤銷。
甲○○連續施用第一級毒品，處有期徒刑捌月。
扣案之均含有毒品海洛因成分之針筒捌支、殘渣塑膠袋參個及吸管壹支，沒收銷燬之
。
    事      實
一、甲○○曾於民國八十九年間因施用毒品案件，經送觀察、勒戒後，認無繼續施用
    毒品之傾向，業由臺灣台中地方法院檢察署檢察官於八十九年十二月六日，以八
    十九年度毒偵字第七五一六號為不起訴處分確定。仍甲○○仍不知悔改，於上開
    不起訴處分確定後之五年內，又基於施用第一級毒品海洛因之概括犯意，自八十
   九年十二月中旬某日起至九十年四月二十五日止，在其台中縣豐原市○○路五三
    九巷十三號及台中縣豐原市○○路○段八二二巷六號住處內，將毒品海洛因放入
    針筒內再加以注射方式，連續多次施用第一級毒品海洛因多次。嗣於九十年五月
    二日下午五時許，在台中縣豐原市○○路五三九巷十三號為警查獲，並扣得甲○
    ○所有供施用海洛因所用之含有毒品海洛因之針筒八支、毒品殘渣塑膠袋三個；
    復在其台中縣豐原市○○路○段八二二巷六號住處，扣得其所有供分裝海洛因用
    亦含有毒品海洛因之吸管一支、毒品殘渣塑膠袋一個（該查扣毒品殘查袋四個，
    其中三個檢出殘餘海洛因分，其餘一個編號２－４則殘留甲基安非他命成分，與
    甲○○施用毒品海洛因行為無關）。甲○○後經依台灣台中地方法院裁定送臺灣
    台中看守所附設勒戒處所觀察、勒戒後，認有繼續施用毒品之傾向。
二、案經台中市警察局第五分局報請臺灣台中地方法院檢察署檢察官偵查起訴。
    理      由
一、右揭事實，業據上訴人即被告甲○○（下簡稱被告）於警訊及本院審理時坦承在
    卷，復有扣案之均含有毒品海洛因之針筒八支、殘渣塑膠袋三個及吸管一支可資
    佐證。前開證物經送內政部警政署刑事警察局鑑驗結果，均檢驗出有海洛因之成
    分，此有該局九十一年二月二十七日刑鑑字第Ｚ000000000號鑑驗通知
    書一份附於偵查卷可稽。雖被告於被查獲後，所採取之尿液經送內政部警政署刑
    事警察局鑑驗結果，並無嗎啡（海洛因之代謝物）陽性反應，有該局九十年八月
    八日刑鑑字第一七一一三四號鑑驗通知書一份附於偵查卷可按，惟依被告所自承
    最後一次施用海洛因之時間為九十年四月二十五日，而其被查獲及採尿之時間則
    為九十年五月二日，其間相隔已有六日，是其尿液未檢出嗎啡陽性反應，在科學
    檢驗上係屬正常之事，尚難據此而為有利於被告之認定。另按被告曾於八十九年
    間因施用毒品案件，經送觀察、勒戒後，認無繼續施用毒品之傾向，業由臺灣台
    中地方法院檢察署檢察官於八十九年十二月六日，以八十九年度毒偵字第七五一
    六號為不起訴處分確定，其於五年內再犯本件施用毒品罪，經依台灣台中地方法
    院以九十年度毒聲字第二二五一號裁定送臺灣台中看守所附設勒戒處所觀察、勒
    戒後，認有繼續施用毒品之傾向，此有臺灣台中地方法院檢察署刑案資料查註紀
    錄表、臺灣高等法院被告全國前案紀錄表、台灣台中地方法院九十年度毒聲字第
    二二五一號案卷及臺灣台中看守所九十年五月十八日九十中所正總字第一六七八
    號函附有無繼續施用毒品傾向證明書一份附卷可參。是本件事證明確，被告於上
    開不起訴處分確定後，五年內再犯施用第一級毒品海洛因之犯行，堪以認定。
二、查海洛因係毒品危害防制條例第二條第二項第一款所規定之第一級毒品，被告前
    因施用毒品經送觀察、勒戒，認無繼續施用毒品傾向，經檢察官為不起訴之處分
    確定後，五年以內復施用第一級毒品，核其所為，係犯毒品危害防制條例第十條
    第一項之施用第一級毒品罪。其為施用而前後持有第一級毒品之低度行為，應為
    施用第一級毒品之高度行為所吸收，不另論罪。又被告先後多次施用第一級毒品
    之犯行，其犯罪時間緊接，犯罪構成要件相同，顯係基於概括之犯意反覆而為，
    應依刑法第五十六條連續犯之規定論以一罪，並加重其刑。原審判決就被告前開
    所犯予以論罪科刑，固非無見，惟按沒收為從刑之一種，依主從不可分原則，應
    附隨於主刑而同時宣告之（參最高法院七十二年台非字第七二號判例）。查本件
    被告係因施用第一級品海洛因遭起訴判刑，然原審判決卻將遭查扣與本件不相干
    之含有甲基安非他命殘渣之塑膠袋一個，併於主文欄內諭知宣告沒收，依上開判
    例意旨所示，顯有未當。是被告上訴意旨猶執陳詞，希能從輕量刑，雖無理由，
    然原審判決既有上開可議之處，即屬無可維持，自應由本院予以撤銷改判。爰審
    酌被告之品行、非法施用第一級毒品之情節與所生危害、以及犯罪後尚能坦承犯
    行、態度良好等一切犯罪情狀，仍量處有期徒刑八月。扣案之被告供施用毒品海
    洛因所用之針筒八支、毒品殘渣塑膠袋三個及吸管一支，均殘留有毒品海洛因，
    該殘留毒品之成分已無法與前開扣案之物品剝離，應全部視為被查獲之毒品，爰
    依毒品危害防制條例第十八條第一項前段之規定宣告沒收銷燬之。至另扣案（編
    號２－１）之殘渣塑膠袋一個，經檢驗出四級管制藥品硝西泮（耐妥眠）成分，
    非屬毒品；另扣案（編號２－４）之塑膠袋一個，雖經檢出殘餘甲基安非他命成
    分，然均無證據證明係屬被告供施用第一級毒品海洛因所用之物，則該物品如上
    所述，與本件被告涉犯施用第一級毒品海洛因犯行無涉，依從刑應附隨於主刑之
    原則，自無庸於本件併宣告沒收之，而應由檢察官另行依法處理。是該二個塑膠
    袋，爰均不於本件併予宣告沒收之，附此敘明。
三、據上論斷，應依刑事訴訟法第三百六十九條第一項前段、第三百六十四條、第二
    百九十九條第一項前段，毒品危害防制條例第十條第一項、第二十條第三項前段
    、第十八條第一項前段、刑法第十一條前段、第五十六條判決如主文。
本案經檢察官乙○○到庭執行職務。
中      華      民      國　    九十一     年     十      月   二十九 　日
                                臺灣高等法院臺中分院刑事第八庭
                                      審判長法  官  羅　得　村
                                            法　官　劉　榮　服
                                            法　官  黃  文  進
右正本證明與原本無異。
如不服本判決應於收受送達後十日內向本院提出上訴書狀，其未敘述上訴之理由者並
得於提起上訴後十日內向本院補提理由書（均須按他造當事人之人數附繕本）。
                                            書記官　許　麗　花
中      華      民      國　    九十一     年     十      月    三十　　日
附錄論罪科刑法條：
毒品危害防制條例第十條第一項：
施用第一級毒品者，處六月以上五年以下有期徒刑。
                             Ｒ
